臺灣高雄地方法院民事判決　　　　　　　　　　　 九十三年度訴字第一五一六號
 原　　　告
 即反訴被告　甲○○
 訴訟代理人　康進益律師
　　　　　 　王國論律師
 被　　　告
 即反訴原告　丙○○
 訴訟代理人　邱江隆律師
右當事人間損害賠償事件，本院於民國九十三年十二月七日言詞辯論終結，判決如下
：
      主　　　文
被告應給付原告新台幣貳拾肆萬肆仟肆佰壹拾肆元及自民國九十三年七月十五日起至
清償日止，按週年利率百分之五計算之利息。
原告其餘之訴駁回。
訴訟費用由被告負擔四分之三，其餘由原告負擔。
本判決第一項得為假執行。但被告如以新台幣貳拾肆萬肆仟肆佰壹拾肆元供擔保後，
得免為假執行。
原告其餘假執行之聲請駁回。
反訴被告應給付反訴原告新台幣陸仟零柒拾肆元及自民國九十三年七月二十四日起至
清償日止，按週年利率百分之五計算之利息。
反訴原告其餘之訴駁回。
反訴訴訟費用由反訴被告負擔十分之一，其餘由反訴原告負擔。
本判決第六項得假執行。但反訴被告如以新台幣陸仟零柒拾肆元供擔保後，得免為假
執行。
反訴原告其餘假執行之聲請駁回。
      事實及理由
壹、本訴部分：
一、原告主張：被告丙○○於民國九十一年八月十五日下午三時二十五分許，駕駛牌
    照號碼ＹＳ－六一七七號自用小客車，沿高雄縣路竹鄉○○路由南往北方向行經
    該路一五四一號前三十公尺處時，自內側車道變換至慢車道，又未緊靠路邊停車
    ，原告騎乘牌照號碼ＸＲＴ－五八三號重型機車行經該處，因而煞避不及自後撞
    及被告自用小客車，受有右側眼窩骨折、右側眼球挫傷、雙側脛骨骨折之傷害。
    原告自得依民法第一百八十四條第一項、第一百九十三條、第一百九十五條規定
    ，請求被告賠償(1)醫療費用新台幣（下同）二萬九千一百五十八元。(2)減少勞動
    能力損害以每月最低工資一萬五千八百四十元，共六個月無法工作，合計九萬五
    千零四十元。(3)增加生活上需要，原告住院期間支付看護費用一萬八千一百元，
    出院後行動不便至九十一年十一月十五日再支付八萬元看護費用，共支付九萬八
    千一百元。(4)行動不便支付輪椅五千元、救護費用二百九百元，共七千九百元。
    (5)新購眼鏡四千七百元、機車修理費九千三百元。(6)精神慰撫金五十萬元。並聲
    明：(一)被告應給付原告七十四萬四千一百九十八元及自起訴狀繕本送達翌日起至
    清償日止，按週年利率百分之五計算之利息。(二)原告願供擔保，請准宣告假執行
    。
二、被告則以：被告當時由內側車道轉入慢車道停靠路旁，並讓直行車先行，車後留
    有可完全停煞之安全距離，縱右側前後輪距路面邊緣逾六十公分以上而有過失，
    亦甚輕微，被告因而頸部僵硬有輕微腦震盪現象，被告亦請求原告賠償，自得主
    張抵銷。並聲明：(一)原告之訴及假執行之聲請均駁回。(二)如受不利判決願供擔保
    請准宣告免為假執行。
三、原告主張其於九十一年八月十五日下午三時二十五分許，騎乘牌照號碼ＸＲＴ－
    五八三號重型機車行經高雄縣路竹鄉○○路一五四一號前三十公尺處時，自後撞
    及被告駕駛之ＹＳ－六一七七號自用小客車，因而受有右側眼窩骨折、右側眼球
    挫傷、雙側脛骨骨折傷害之事實，業據提出診斷證明書、醫療費用收據等為證，
    且為被告所不爭執，自應認為真實。兩造爭執事項為：被告就本件車禍事故之發
    生，有無過失？本院判斷意見如下：
　　按汽車行經雙向四車道變換車道時，應讓直行車先行，並注意安全距離。道路交
　　通安全規則第九十八條第一項第六款定有明文。查本件事故發生當時為日間、光
　  線良好，路面亦無任何障礙物，而原告騎乘機車已有八年多等情，有前開交通事
    故調查報告表、照片及筆錄在刑事卷內可參，及被告自陳事故發生前正接行動電
    話通話中等情，堪認原告主張被告當時係以急快速度變換車道之詞為真實，否則
    ，如被告之自用小客車已完全停止狀況達十餘秒時，依當時情形，原告應能閃避
    ，本件事故並無發生之可能。被告於本件車禍事故之發生確有過失，已甚明顯；
    況本件經檢察官送請覆議結果，亦認肇事原因為「丙○○駕駛自小客車，變換車
    未注意安全距離，為肇事主因；甲○○駕駛重機車，超速行駛且未注意車前狀況
　　，為肇事次因」，有台灣省車輛行車事故覆議鑑定委員會九十二年二月十一日府
　  覆議字第九一三０七五號函及覆議意見書附於刑事偵查卷內足憑，益證被告於本
    件車禍之發生確有過失；且被告因本件過失傷害犯行經本院九十二年交簡上字第
    一五五號判處拘役五十九日確定，亦有刑事判決可參。又本件事故發生之時間為
　　日間，路況良好、天候晴，被告駕駛自用小客車為駕駛人並無不能注意之情事，
　  竟疏未注意使原告受有前述傷害，其有過失亦明，且其過失行為與原告之傷害間
    具有相當因果關係，應可認定。被告以當時其所駕駛之車輛已於完全停止狀況，
　  且距路面邊緣在六十公分而自後方遭撞擊所為抗辯並無足採。
四、又因故意或過失，不法侵害他人之權利者，負損害賠償責任；不法侵害他人之身
    體或健康者對於被害人因此喪失或減少勞動能力或增加生活上之需要時，應負損
    害賠償責任；不法侵害他人之身體或健康者，被害人雖非財產上之損害亦得請求
    賠償相當之金額；不法毀損他人之物者，被害人得請求賠償其物因毀損所減少之
    價額；第一百八十四條前段、第一百九十三條第一項、第一百九十五條第一項、
    第一百九十六條分別定有明文。被告於本件車禍事故之發生確有過失已如前述，
    自應就原告所受之損害負賠償責任。原告請求之各項損害是否應予准許，分述如
    下：
  (一)醫療費用部分：原告主張其因本件車禍自費支出醫療費二萬九千一百五十八元，
    固據提出醫療費用收據為憑，惟經本院函查結果，原告因本件車禍至財團法人長
    庚紀醫院高雄分院住院門診共自費支出醫療費用為二萬六千五百五十八元，有該
    院九十三年十月四日 (九三)長庚院高字第三八四二七六號函及醫療費用明細可
    參，另高雄榮民總醫院急診自費支出五百九十元，亦有醫療費用明細可參，應可
    認為真實；是原告醫療費用請求在二萬七千一百四十八元範圍內為有理由；至原
    告另請求建發蔘藥行中藥二千元部分，雖提出收據為證，惟該收據之日期為九十
    一年九月二十六日，原告仍住院治療中，應無另以中藥治療之必要，況原告所受
    傷害為右側眼窩骨折、右側眼球挫傷、雙側脛骨骨折傷害等情，亦無特別以中藥
    治療之必要，此部分請求即無理由，不應准許。
  (二)減少勞動能力損害部分：原告主張因本件事故有六個月時間不能工作，請求按每
    月最低基本工資一萬五千八百四十元計算，依前開長庚紀念醫院高雄分院來文所
    示原告受傷後在該院住院約二週，至九十三年八月十日手術拔除右脛骨髓內釘、
    左脛骨骨髓內釘，已完全康復等情，是原告既於二年期間左右脛骨內均裝有鋼釘
    ，活動自無法如常，應認其主張因而有六個月不能工作尚屬合理，而依最低基本
    工資為計算基準亦合於常情，是原告請求減少勞動能力損害九萬五千零四十元（
    計算式15840×6=95040）為有理由。
  (三)增加生活上需要部分：
  (1)原告主張其受傷後至九十一年十一月十五日止使用輪椅由看
    計算，共支出看護費用九萬八千一百元，固提出看護費用收據為證，然依前開長
    庚紀念醫院高雄分院來文所示，原告九十一年八月二十八日出院後約二個月期間
    需他人照顧生活起居，則原告得請求之看護費期間以自住院之九十一年八月十六
    日起計算至同年十月二十八日止，共七十三日之時間為合理，以每日一千元計算
    範圍內為合理，是原告看護費用之請求在七萬三千元範圍內為有理由，其餘部分
    則無理由。
  (2)原告主張因本件傷害行動購買輪椅五千元、救護車資二千九百元，業據提出救護
    車使用單、統一發票等為證，且依其所受傷害情形，應可認為確有必要，此部分
    請求七千五百元為有理由。
    是原告就增加生活上需要部分在八萬零五百元內為合理，逾此部分則無理由。
  (四)修理費及眼鏡費用部分：
  (1)按物被毀損時，被害人除得依民法第一百九十六條請求賠償外，並不排除民法第
　　二百十三條至第二百十五條之適用，依民法第一百九十六條請求賠償物被毀損所
　　減少之價額、得以修復費用為估定標準，但以必要者為限（例如修理材料以新品
　　換舊品、應予折舊），被害人如能証明其物因毀損所減少之價額，超過必要之修
　　復費用時，就其差額，仍得請求賠償（最高法院七十七年五月十七日第九次民事
    庭總會決議參照）。原告請求被告賠償其修復受損之機車之修理費，依上開說明
    ，自屬有據。
  (2)原告所有機車輛因被告過失侵害而受損，支出修理費九千三百元之事實，業據提
    出發票為證，並經證人信華車業行乙○○到庭陳明，應可認為真實。而原告所提
    收據明細均為零件費用，依民法第一百九十六條請求賠償物被毀損所減少之價額
    ，得以修復費用為估定之標準，但以必要者為限（例如：以新品換舊品，應予折
    舊），原告所有牌照號碼ＸＲＴ－五八三號機車為八十三年十一月出廠，有行車
    執照可參，計算至本件車禍發生之九十一年八月十五日止，已使用七年八月，依
    行政院頒固定資產耐用年數表，自用小客車之耐用年數為六年，採用平均法計算
    折舊，每年折舊率為千分之一六七，依此計算折舊：按使用年限五年計算折舊，
    折舊後原告得請求之數額為二千八百二十九元【計算方式：殘價＝取得成本÷（
    耐用年數＋1）即9300元÷（5＋1）＝1550元。折舊額＝（取得成本－殘價）×
    折舊率×年數即（0000－0000）×16 7/1000×5＝6471（元以下四捨五入）。請
    求賠償額：9300元－6471元＝2829元】，原告逾此部分請求，即屬無據，不應准
    許。
  (3)原告另主張其因本件事故而另購新眼鏡支出四千七百元，固據提出收據為證，然
    系爭事故發生時之現場照片、交通事故調查報告表所示均無任何眼鏡遺落現場，
    原告主張眼鏡因而毀損已難認為真實，況原告原提出之收據並未記載日期，經本
    院通知補正後，同一收據即另載日期後再影印送院，無論是否確由眼鏡行出具，
    其日期之正確性亦有疑義，是原告不能證明因本件事故而受有眼鏡毀損之損害，
    其此部分請求並無理由，不應准許。
  (五)精神慰撫金部分：原告為六十五年七月二十八日生，車禍發生時年為二十七歲，
    因本件車禍受有右側眼窩骨折、右側眼球挫傷、雙側脛骨骨折之傷害，惟經治療
    後已完全康復，兩側膝關節活動正常等情，有前開長庚紀念醫院高雄分院函文為
    佐；而原告為大學肄業、原為業務員，八十九年至九十一年之所得不高，被告則
    為成功大學助理教授，八十九年薪資所得約六十萬元、九十年約六十萬元、九十
    一年約一百零六萬元等情，有兩造之所得資料清單可參，審酌兩造身份、地位、
　　學識、經濟狀況等資料及原告因本件車禍精神上所受之痛苦，認原告請求精神慰
　  撫金以十萬元為有理由，逾此部分之請求則無理由，不應准許。
　(六)綜上，被告應給付原告醫療費二萬七千一百四十八元、減少勞動能力損害九萬五
　  千零四十元、增加生活上需要八萬零五百元、修理費用二千八百二十九元、精神
    慰撫金十萬元，合計三十萬五千五百十七元。
五、惟按損害之發生或擴大，被害人與有過失者，法院得減輕賠償金額或免除之，民
    法第二百十七條第一項定有明文。本件原告於車禍發生時為同向行駛，且當時天
    候晴、視線良好，且無任何障礙物，應可隨時注意車前狀況，並隨時採取必要之
    安全措施，如原告當時確隨時注意車前狀況，應可發現被告之車輛以快速變換車
    道路邊停靠之情形，足認原告當時亦有疏未注意車前狀況之過失，本院認原告對
    於本件車禍之發生及損害之擴大應負百分之二十之過失責任，本件按原告之過失
    責任比例減少百分之二十之金額後，應准許之金額為二十四萬四千四百一十四元
    （元以下四捨五入）。從而，原告請求被告給付在此範圍內及自起訴狀繕本送達
    翌日之九十三年七月十五日（起訴狀繕本於九十三年七月十四日送達）起至清償
    日止，按週年利率百分之五計算之遲延利息為有理由，應予准許，逾此部分之請
    求則無理由，應予駁回。
六、被告雖另為抵銷抗辯，惟未具體陳明欲抵銷之金額為若干，無從判斷其抵銷抗辯
    有無理由，且被告已提反訴，本院爰不審酌其所為抵銷之抗辯。
七、本判決原告勝訴部分所命給付金額未逾五十萬元，爰依職權宣告假執行；被告陳
    明願供擔保請准宣告假執行，就原告勝訴部分並無不合，爰酌定相當擔保金額准
    許之；原告其餘部分假執行之聲請，因受敗訴判決失所依附，應併予駁回。
貳、反訴部分：
一、反訴原告主張：反訴原告駕駛之ＹＳ－六一七七號自用小客車，於九十一年八月
    十五日下午三時二十五分許本件事故發生前已停靠路邊與他人通話中，而遭反訴
    被告自後方撞擊，依後車窗玻璃碎裂之情形，反訴被告當時之時速約為一百公里
    ，且未注意車前狀況，反訴原告因受撞擊受有頸部僵硬、輕微腦震盪之傷害，自
    得依民法第一百八十四條第一項、第一百九十三條、第一百九十五條規定，請求
    被告賠償(1)醫療費用三百七十元。(2)減少勞動能力損害，因反訴原告係國立成功
    大學助理教授，每年均可領有國科會研究計劃之補助費用，九十一年度領有四十
    二萬六千七百元，至九十二年因本件事故無法再研究，應由反訴被告補償。(3)精
    神慰撫金五十萬元。並聲明：(一)反訴被告應給付九十二萬七千零七十元（物品毀
    損部分撤回）及自九十三年七月二十日民事答辯及反訴狀繕本送達翌日起至清償
    日止，按週年利率百分之五計算之利息。(二)反訴原告願供擔保請准宣告假執行。
二、反訴被告則以：反訴原告於本件事故發生後，僅就診一次，且診斷證明記載頸部
    僵硬、腦部昏沈乃依其口述為判斷，並未經科學鑑定，又依常理應於事故發生當
    日或隔日即感覺疼痛，不可能隔二、三日才就醫，故不能證明有直接因果關係，
    反訴原告之請求並無理由等語。並聲明：(一)反訴原告之訴及假執行之聲請均駁回
    。(二)如受不利判決願供擔保請准宣告免為假執行。
三、按汽車行駛時，駕駛人應注意車前狀況及兩車併行之間隔，並隨時採取必要之安
    全措施，道路交通安全規則第九十四條第三項定有明文。本件事故發生時兩造為
    同向行駛，且依當時天候晴、視線良好，而無任何障礙物，並無任何不能注意之
    情事，反訴被告為駕駛人，自應隨時注意車前狀況，並隨時採取必要之安全措施
    ，竟於發現反訴原告快速變換車道至路邊停靠時，未能及時煞避而自後撞擊反訴
    原告之自用小客車，致反訴原告受有頸部僵硬、輕微腦震盪之傷害，足認反訴被
    告確有疏未注意車前狀況之情形。反訴被告於本件車禍事故之發生確有過失，已
    甚明顯；況本件經檢察官送請覆議結果，亦認肇事原因為「丙○○駕駛自小客車
    ，變換車未注意安全距離，為肇事主因；甲○○駕駛重機車，超速行駛且未注意
　　車前狀況，為肇事次因」，有台灣省車輛行車事故覆議鑑定委員會九十二年二月
　  十一日府覆議字第九一三０七五號函及覆議意見書附於刑事偵查卷內足憑，益證
    反訴被告於本件車禍之發生確有過失；且反訴被告因本件過失傷害犯行經本院九
    十二年交簡字第七九七號判處拘役三十日確定，亦有刑事判決可參。又本件事故
　　發生之時間為日間，路況良好、天候晴，反訴被告駕駛機車為駕駛人並無不能注
　  意之情事，竟疏未注意使反訴原告受有前述傷害，其有過失亦明，且其過失行為
    與反訴原告之傷害間具有相當因果關係，應可認定。
四、又因故意或過失，不法侵害他人之權利者，負損害賠償責任；不法侵害他人之身
    體或健康者對於被害人因此喪失或減少勞動能力或增加生活上之需要時，應負損
    害賠償責任；不法侵害他人之身體或健康者，被害人雖非財產上之損害亦得請求
    賠償相當之金額；第一百八十四條前段、第一百九十三條第一項、第一百九十五
    條第一項分別定有明文。反訴被告於本件車禍事故之發生確有過失已如前述，自
    應就反訴原告所受之損害負賠償責任。反訴原告請求之各項損害是否應予准許，
    分述如下：
  (一)醫療費用部分：反訴原告主張因本件車禍支出醫療費用三百七十元，業據提出高
    雄市政府衛生局民生醫院收據為證，而其確曾至前開醫院看診，亦經本院函查屬
    實，此部分請求為有理由。
  (二)減少勞動能力損害：反訴原告主張其為國立成功大學助理教授，每年均可領有國
    科會研究計劃之補助費用，九十一年度領有四十二萬六千七百元，九十二年因
    本件事故無法再研究，應由反訴被告補償，惟查，本件事故發生於九十一年八月
    十五日，而依反訴原告自行提出國科會許可研究計劃之經費清單所示，反訴原告
    獲許可之前開研究計劃之期間係自九十一年八月一日至九十二年十二月三十一日
    止，如反訴原告確因本件交通事故所受頸部僵硬、輕微腦震盪之傷害，而影響其
    研究計劃時，如何仍能獲得該年度至次年度之許可，而未遭取消或中斷而取消補
    助費用之理，足認反訴原告所主張因而未能獲取研究計劃補補助費用之詞，已難
    認為真實；況反訴原告所受傷害程度如確屬嚴重至影響其研究計劃之申請或執行
    時，豈有於事故發生後，僅看診一次即完全未再回診之理，而高雄市立民生醫院
    函文亦表示「病患丙○○自述過去即有白喉和鼻竇炎之現象，此二者早已能引起
    影響工作情緒之干擾，加上本次車禍撞及頸部脊椎引起頸關節僵硬、酸痛，使原
    有之情緒調適更加惡化，．．．」，有該院九十三年十月二十五日高市民醫歷字
    第０九三０００六三八八號函可稽，益證反訴原告縱因本件車禍受有傷害，程度
    亦甚輕微，僅因加上舊有疾病導致情緒受影響，不能證明其因而無法再從事研究
    計劃；況依本院職權調閱反訴原告之所得資料清單所示，反訴原告八十九年在國
    立成功大學無薪資所得、九十年度在國立成功大學之薪資所得為三十八萬二千八
    百七十元、九十一年度為一百零六萬二千零九十一元，金額亦均不固定，亦難認
    反訴原告所主張每年均獲國科會研究計劃補助費用之詞為真實；反訴原告此部分
    請求並無理由。
  (三)精神慰撫金部分：反訴原告為五十六年一月二十一日生，於本件事故發生時年約
    三十五歲，因本件車禍受有頸部僵硬、輕微腦震盪之傷害，惟僅看診一次，情節
    尚屬輕微，現為成功大學助理教授，八十九年薪資所得約六十萬元、九十年約六
    十萬元、九十一年約一百零六萬元等情，而反訴被告為大學肄業、原為業務員，
    八十九年至九十一年之所得不高，有兩造之所得資料清單可參，審酌兩造身份、
    地位、學識、經濟狀況等資料及反訴原告因本件車禍精神上所受之痛苦，認反訴
    原告請求精神慰撫金以三萬元為有理由，反訴原告逾此部分則無理由，不應准許
    。
  (四)綜上，反訴被告應給付反訴原告醫療費用三百七十元、精神慰撫金三萬元，合計
    三萬零三百七十元。
五、惟按損害之發生或擴大，被害人與有過失者，法院得減輕賠償金額或免除之，民
    法第二百十七條第一項定有明文。本件反訴原告於車禍之發生亦有變換車道未注
    意安全距離之過失已如前述，且當時天候晴、視線良好，且無任何障礙物，亦無
    不能注意之情形，足認反訴原告當時確有過失，本院認反訴原告對於本件車禍之
    發生及損害之擴大應負百分之八十之過失責任，本件按反訴原告之過失責任比例
    減少百分之八十之金額後，應准許之金額為六千零七十四元（元以下四捨五入）
    。從而，反訴原告請求反訴被告給付在此範圍內及自答辯及反訴狀繕本送達翌日
    之九十三年七月二十四日（答辯及反訴狀繕本於九十三年七月二十三日送達）起
    至清償日止，按週年利率百分之五計算之遲延利息為有理由，應予准許，逾此部
    分之請求則無理由，應予駁回。
六、本判決反訴原告勝訴部分所命給付金額未逾五十萬元，爰依職權宣告假執行；反
    訴被告陳明願供擔保請准宣告假執行，就反訴原告勝訴部分並無不合，爰酌定相
    當擔保金額准許之；反訴原告其餘部分假執行之聲請，因受敗訴判決失所依附，
    應併予駁回。
、本件事證已明，兩造其餘主張攻擊或防禦方法，經核均與判決結果無涉，爰不一
　　一論述，附此敘明。
肆、據上論結：本件原告之訴為一部有理由、一部無理由；反訴原告之訴為一部有理
    由、一部無理由，依民事訴訟法第七十九條、第三百八十九條第一項第五款、第
    三百九十二條第二項，判決如主文。
中　　　華　　　民　　　國　　九十三　　年　　 十二 　　月　　二十八　　日
                                　　　民事第一庭
                                      法　　　官　林玉心
右為正本係照原本作成。
如不服本判決，應於送達後廿日內，向本院提出上訴狀並表明上訴理由，如於本判決
宣示後送達前提起上訴者，應於判決送達後十日內補提上訴理由書（須附繕本）。
中　　　華　　　民　　　國　　九十三　　年　　 十二 　　月　　二十八　　日
                                      法院書記官  陳家宏
